【裁判字號】    95,訴,481
【裁判日期】    951214
【裁判案由】    毒品危害防制條例
【裁判全文】
臺灣臺北地方法院刑事判決             95年度訴字第481號
公  訴  人  臺灣臺北地方法院檢察署檢察官
被      告  丁○○
選任辯護人  邱雅文律師
被      告  甲○○
選任辯護人  許瑞榮律師
            趙元昊律師
上列被告因違反毒品危害防制條例案件，經檢察官提起公訴（95
年度偵字第1649號、第1950號、第1951號、第4404號），本院判
決如下：
    主  文
丁○○意圖為自己不法之所有，而侵占離本人所持有之物，科罰
金銀元參仟元（即新台幣玖仟元），罰金如易服勞役，以銀元參
佰元（即新台幣玖佰元）折算壹日。扣案之「朱瑞章」身分證影
本壹張沒收。又共同連續販賣第二級毒品，處有期徒刑肆年。扣
案之第二級毒品大麻肆包（驗餘淨重伍佰零壹點玖肆公克）沒收
銷燬之，扣案供運輸毒品使用之聯邦快遞包裹紙箱貳個（條碼編
號分別為000000000000、000000000000）、相片本（毒品之外包
裝）貳本、變造之「朱瑞章」身分證影本壹張、租賃契約壹張（
含其上偽造「朱瑞章」名義之簽名壹枚）均沒收。犯罪所得新臺
幣拾貳萬元沒收，如全部或一部不能沒收時，以其財產抵償之。
甲○○共同運輸第二級毒品，未遂，處有期徒刑貳年陸月，扣案
供運輸毒品使用之聯邦快遞包裹紙箱（條碼編號為000000000000
）壹個、相片本（毒品之外包裝）貳本沒收。
    事  實
一、丁○○於民國94年6 月間，在臺北市○○區○○路、通化街
    附近之某網路咖啡店內，拾獲脫離「朱瑞章」本人持有之身
    分證後，竟意圖為自己不法之所有，予以侵占入己。
二、嗣於同年9月間，丁○○明知大麻為毒品危害防制條例管制
    之第二級毒品，不得違法販賣、運輸，竟經旅居加拿大友人
    鄭宜中之介紹，知悉某旅居加拿大之年籍不詳、綽號「FRAN
    K」男子，有取得第二級毒品「大麻」之管道後，即與「FRA
    NK」約定以「先收貨、後付款」之方式，由「FRANK」自加
    拿大以寄送郵件夾帶毒品之走私方式，運輸入我國境內丁○○指定之收受郵件處所，再由丁○○自行販賣，於販賣有所
    利得後，將雙方事先約定買入之金額匯回「FRANK」。計議
    既定，丁○○為接收上開夾帶毒品之郵件，乃在臺北市○○
    區○○路1段78巷25號1樓住處，利用先前侵占之「朱瑞章」
    身分證，換貼上自己之相片予以變造後，於同年9月22日持
    該變造後之身分證影本，冒用「朱瑞章」名義，向位在臺北
    市大安區○○○路○段220巷4樓之「全方位商務中心有限公
    司」承租辦公桌位1張，租約自「94年9月26日起至95年3月
    25日止」，為期半年，每月租金新台幣（下同）5千元。並
    在簽訂之租約上偽造「朱瑞章」之署名1枚以隱匿自己之真
    實身分，致生損害於「朱瑞章」本人及「全方位商務中心有
    限公司」。迄同年10月3日，「FRANK」即透過不知情之「聯
    邦快遞公司」，自加拿大寄發內裝物為相本2本（未扣案，
    內藏大麻約200餘公克，約定之販入價格為4萬5千元）之聯
    邦快遞包裹紙箱1個（條碼編號000000000000，已扣案），
    於同月6日寄達台北，由丁○○接收後，隨即與某真實姓名
    年籍不詳，綽號「阿寶」之成年男子，基於共同販賣毒品以
    營利之犯意聯絡，推由「阿寶」將該批「大麻」對外販賣得
    逞，計得款新臺幣12萬元，並由「阿寶」與丁○○各分得6
    萬元後，丁○○再依約定將其中2萬元匯與「FRANK」（餘款
    2萬5千元尚未交付）。丁○○因見該方式牟利甚鉅，復於同
    年10月13日起，以月薪2萬元之報酬，僱請當時尚不知情之
    友人甲○○至該址代為收取包裹。同年10月18日，丁○○復
    承前揭販賣、運輸毒品之概括犯意，由「FRANK」第二次自
    加拿大啟運寄送聯邦快遞包裹紙箱1個（已扣案，條碼編號
    000000000 000、內含相片2本，藏有大麻4包，毛重626公克
    ，驗餘淨重501.94公克，約定販入價格為7萬5千元）予丁○○。該郵包於經過美國田納西州曼菲斯市美商聯邦快遞站執
    行貨物檢查時，為美國海關發現有異，經以試劑檢驗發現有
    毒品反應，乃於同年10月21日與我國內政部刑事警察局密切
    連繫，並透過國際共同打擊犯罪之組織合作，採控制交付方
    式放行前開毒品包裹之海外運輸，直至該郵件運扺我國境內
    後，先由警方扣留該內藏「大麻」之包裹，再以外型包裝、
    規格相似，惟內裝無害之「HELLO KITTY」玩具予以瓜代，
    於同年10月24日上午10時，寄達台北「全方位商務中心有限
    公司」辦公室，由不知情之櫃台祕書丙○○代為簽收後，經
    丙○○轉知丁○○前往領取。丁○○因不知已遭警方監控，
    以為毒品已順利抵達，乃委由甲○○前往領取。而甲○○於
    此時，因在與丁○○言談間，已知悉該郵件係自國外輸入之
    「大麻」毒品，竟仍基於與丁○○、「FRANK」共同運輸毒
    品之犯意聯絡，同意代丁○○至丙○○處領回，嗣經拆閱始
    發現包裹內並無毒品可資販賣致未得逞。迄95年1月13日凌
    晨1時5分許，由警方持本院核發之搜索票前往台北市○○區
    ○○路1段78巷25號1樓丁○○住處搜索，並搜得94年10月6
    日收受之聯邦快遞包裹紙箱1個（條碼編號000000000000）
    。
二、案經內政部警政署刑事警察局移送臺灣臺北地方法院檢察署
    檢察官偵查起訴。
    理  由
壹、程序方面：
一、按被告以外之人於審判外之言詞或書面陳述，除法律有規定
    者外，不得作為證據；又被告以外之人於審判外之陳述，雖
    不符合同法第159條之1至第159條之4之規定，但經當事人於
    審判程序同意作為證據，法院審酌該言詞陳述或書面陳述作
    成時之情況，認為適當者，亦得為證據。當事人、代理人或
    辯護人於法院調查證據時，知有第159條第1項不得為證據之
    情形，而未於言詞辯論終結前聲明異議者，視為有前項之同
    意，刑事訴訟法第159條第1項及第159條之5分別定有明文。
    查本判決所引用之各該被告以外之人於審判外之陳述（包含
    書面陳述），雖屬傳聞證據，惟被告及辯護人於本院準備程
    序及審判期日中均表示無意見而不予爭執，且迄言詞辯論終
    結前亦未聲明異議，本院審酌上開證據資料製作時之情況，
    尚無違法不當及證明力明顯瑕疵，亦認為以之作為證據應屬
    適當，故揆諸前開規定，爰逕依刑事訴訟法第159條之5規定
    ，認前揭證據資料均有證據能力。
二、按偵查犯罪機關依法定程序監聽之錄音，如已踐行調查證據
    程序，非不可採為認定犯罪事實之基礎，此觀刑事訴訟法第
    165條之1第2項之規定自明（最高法院93年度臺上字第6510
    號判決參照）。查本件係由內政部刑事警察局以偵辦毒品危
    害防制條例案件為由（通訊監察書之監察案由及涉嫌觸犯之
    法條係記載毒品危害防制條例第4條第2項），向臺灣臺北地
    方法院檢察署檢察官聲請自94年10月28日上午10時起至同年
    11月25日上午10時止及自同年11月28日上午10時起至同年12
    月27日上午10時止，針對0000000000、0000000000、000000
    0000、0000000000等電話門號實施通訊監察，有台灣臺北地
    方法院檢察署94年乙○大餘聲監續字第1330、1449號通訊監
    察書影本及電話附表影本各一份在卷足憑，則該實施通訊監
    察係屬合法進行，殆屬無疑。再前開監聽錄音帶及警員依通
    訊監察結果而製作之譯文內容，訊諸被告2人亦供認均屬實
    在，是以上開監聽之錄音及譯文，自有證據能力，堪供本件
    審判之基礎，併此敘明。
貳、實體部分：
一、被告丁○○部分：
（一）被告丁○○侵占脫離「朱瑞章」本人持有之身分證後，為
      便於收受郵件及隱匿自己真實身分，在該身分證上換貼自
      己相片予以變造，並持變造後之身分證影本，向「全方位
      商務中心有限公司」承租辦公桌位，訂立租約，且在租約
      上偽造「朱瑞章」之簽名1枚等情，業據被告丁○○於本
      院審理中坦承不諱，核其供述情節，與證人丙○○在警詢
      、偵查及審理中之證詞相符，復有扣案之「朱瑞章」身分
      證影本、租賃契約各1紙附卷可稽，是被告丁○○侵占、
      變造特種文書、行使偽造私文書等犯行，事證明確，洵堪
      認定。
（二）又被告丁○○係基於販賣、運輸毒品之意思，由旅居加拿
      大之「FRANK」透過「聯邦快遞公司」，於94年10月3日運
      輸大麻約200餘公克入台，嗣由丁○○交付「阿寶」對外
      販賣得逞，得款12萬元，由「阿寶」與丁○○各分得6 萬
      元後，丁○○再將其中2萬元匯與「FRANK」。同年10月18
      日，「FRANK」又第二次自加拿大啟運寄送聯邦快遞包裹
      紙箱1個，內藏第2級毒品「大麻」淨重501.94公克，而在
      運送途中為警方查覺，嗣經「控制下交付」方式放行前開
      毒品包裹之海外運輸，再由內政部警政署刑事警察局扣留
      該內藏「大麻」之包裹後，以外型包裝、規格相似，內裝
      「HELLOKITTY」玩具瓜代，致丁○○此次之販賣毒品並未
      得逞1節，亦經被告丁○○在審理中自白不諱，核與被告
      甲○○、證人丙○○警詢、偵查、審理中之供、證詞相符
      ，復有扣案之大麻4包、聯邦快遞包裹紙箱2個（條碼編號
      分別為000000000000、000000000000）、相片本2本及通
      訊監察書、監聽錄音帶、譯文等附卷可憑。而上開扣案之
      「大麻」，經送請法務部調查局鑑定結果，確屬毒品危害
      防制條例第2條所規定之第2級毒品（毛重626公克，驗餘
      淨重501.94公克），亦有法務部調查局95調壹字第020007
      873號調查鑑定通知書1紙在案可查，堪證與被告丁○○自
      白相符，是被告丁○○販賣、運輸第2級毒品犯行，均事
      證明確，洵堪認定。
（三）至於丁○○雖於言詞辯論中供稱，「FRANK」亦認識「阿
      寶」，第2次運送毒品時，「FRANK」有指定由「阿寶」販
      賣云云。惟查，除上開被告丁○○之片面供詞外，依本件
      全部卷證，均無何證據證明「FRANK」與「阿寶」間有何
      直接聯絡，參諸被告丁○○於警訊、偵查及本院準備程序
      中，亦全未提及「FRANK」與「阿寶」間有何關係，而依
      警方監聽譯文內容，被告丁○○與「FRANK」間曾有多次
      通話內容，亦無何證據證明「FRANK」與「阿寶」間有何
      淵源，是依本院之認定，「FRANK」僅為丁○○毒品之上
      游供應者、「阿寶」則為在台與被告丁○○共同販賣毒品
      之合夥人，至於「FRANK」與「阿寶」間，尚無從就被告
      丁○○上開之片面供詞，遽認二者間有共同之犯意聯絡或
      行為分擔，故除「阿寶」之共同正犯關係堪資認定外，無
      從逕認為「FRANK」亦為本件被告丁○○販賣毒品之共同
      正犯，併此敘明。
二、被告甲○○部分：
（一）訊諸被告甲○○固不否認有收取郵包之事實，惟矢口否認
      參與運輸毒品犯行，辯稱：伊只有受僱於丁○○收取郵件
      ，並不知悉收取者為毒品。前於偵查中之供述，係經警方
      誘導之結果，所謂「知悉」實係在警方提示郵包內之毒品
      後始知郵件中含有毒品云云。被告丁○○於審理中亦附合
      其說，證稱：有無在事前告知甲○○郵件內含毒品，伊已
      經不記得了云云。然查：
  (1)被告甲○○於甫查獲之警詢中即供認：伊向證人丙○○領取
    包裹之前，即已知悉該郵件內藏毒品。並供稱：「丁○○要
    我去幫他忙的時候，就有告知會從國外郵寄大麻過來……因
    為丁○○之前有欠我1萬元，他對我說如果成功運送大麻進
    來轉手賺錢後，就可以還我錢，我怕他賺了錢之後不還錢，
    所以我才會答應幫忙」等語（參見95偵字第1951號卷第10頁
    背面）；嗣於偵查中亦自認：「（問：如何得知丁○○可以
    收到大麻包裹？）答：蔡跟我說會有東西從國外進來。我那
    時沒有工作，他問我要不要去他那邊工作。他有跟我提到那
    是大麻……原本說好如果東西沒有進來就一個月給我2萬，
    如果有進來一個星期就給我5千。（問：為何知道進來的東
    西是大麻還要幫忙收？）答：因為之前他欠我1萬元，我怕
    他賺了錢不還我。（問：你在公司做什麼事？）答：沒有什
    麼事。（問：那你工作的目的就是收貨？）答：對。）」等
    語（均參見95偵字第1950號卷第79、80頁）。嗣在本院法官
    95年1月13日裁定羈押前之調查時，亦供稱：「（問：是否
    有和蔡基於共同犯意聯絡收受大麻包裹？）答：有。但他賺
    錢不關我的事，他賣大麻的錢不會分給我……94年12月13日
    左右，我開始去他承租的辦公室幫他收件，他那一天就跟我
    講會收大麻包裹。我約在一個禮拜之後，有收到一個包裹就
    交給蔡。因為他叫我去那邊收件時，有說那個辦公室就是用
    來收大麻包裹的。所以我收到包裹時，就大概知道應該是丁○○叫我收的大麻包裹，但是後來我看著丁○○打開來，不
    是大麻，而是二個娃娃及一包餅乾」等語（參見本院95年聲
    羈字第14號卷第6頁）。
  (2)次查，同案被告丁○○於警訊、偵查中，就被告甲○○於事
    前確已知悉郵件內含有毒品1節，亦供稱：「收之前我就跟
    他（指甲○○）說這是毒品，他問我說收了會怎樣。……我
    跟他講有收到貨的話，給他5千到1萬，這大約是10月6日左
    右；第二次大約是10月中旬，Frank打來跟我說價錢時。因
    為甲○○一直問我薪水怎麼算，所以我就跟他說不然一個月
    2萬，後來談出來的結果是讓他選，一次5千到1萬或一個月2
    萬。後來拿到的當天，他問我這個怎麼算？我之後就跟Fran
    k談這件事，並跟甲○○商量先暫緩給他錢，讓我撐一陣子
    ，但前後我有給過他幾千元，因為他說他沒有錢。……我跟
    他講請他來我辦公室幫忙，他說要他幫忙可以，但要告訴他
    要幫什麼忙，一次會有5千到1萬。他問我為何收信可以賺那
    麼多錢，該不會是「小鐵」那種吧！我就笑笑的沒有回答。
    …「小鐵」是我們的朋友，以前就是因收毒品被抓」等語（
    見95偵字第1950號卷第78頁）。
（二）綜合上述，被告甲○○自警訊、偵查迄95年1月13日之法
    官訊問，前後歷經3次不同時、地與不同人之訊問，但供述
    內容均前後一致，針對94年10月24日前往收取包裹前，即已
    知悉接收郵件內含毒品1節，亦均供認不諱。參諸同案被告
    丁○○於警訊、偵查中所述內容，亦就被告甲○○確在當日
    前即已知悉係代收毒品等情，互核一致，並無瑕疵。況被告
    甲○○在95年9月18日本院進行準備程序時，於法官訊問「
    至少在收到郵件前一天即已知悉該貨物內容是大麻」時，被
    告甲○○及辯護人均當庭表示「不爭執」，嗣至本件言詞辯
    論時，始突然又翻異前詞，辯稱「事前並不知悉為大麻，直
    至警方提示證物時始知」云云，是證其審理中之辯詞無可遽
    採，應以其警訊、偵查及本院準備程序中之供認內容較為可
    信。至於被告丁○○雖在審理中附會其說，然係昧於私情，
    罔於道義，不願在面對面之場合直接對被告甲○○不利之證
    詞，始故意糢糊焦點，避重就輕，從而被告丁○○上開審理
    中之證詞，亦不能供為被告甲○○有利之證明，亦屬當然。
    另參酌：
    丁○○租賃辦公桌位之每月租金只不過5千元，而提供被
      告甲○○約定之工作報酬竟高達每月2萬元，而甲○○每
      月的工作僅是收取郵件而已，衡諸情理，被告甲○○所收
      取之報酬顯非相當。
    參諸丙○○於偵查中亦證稱：「甲○○來公司後待在公司
      的時間很短。每次來公司的時候，大都會問我是不是有包
      裹」等語（參見95偵字第1950號卷第25背面）；即被告甲○○自己亦供認「受僱並沒有什麼事」。是被告甲○○明
      知只收收郵件即可坐擁顯不相當之報酬，若非事前即知悉
      該工作本非單純，而係為人收取毒品，具有相當之風險性
      ，否則何有可能？
    參酌94年10月27日之電話監聽譯文內容，被告甲○○在與
      被告丁○○通話中表示：「（王）：你那個東西這個禮拜
      會不會進來？…會噢！是不是？說真的！如果這個禮拜有
      進來的話，你有沒有錢可以先支付一下？…一定有5千噢
      ！那我明天一樣是早一點去公司。（蔡）：因為昨天沒有
      到，大概今天沒到就明天到。（王）：我在想說昨天沒到
      而今天到的話……可是怕出trouble而已啊！（蔡）：怕
      出事喔！如果你不要去的話就我去……。（王）：我的意
      思是說我明天去嘛！也是…ok！好！（蔡）：明天一樣是
      去。早上9點半到。（王）：如果沒有什麼事情可以立刻
      撤嗎？如果沒有東西可以立刻撤嗎？（蔡）：不可以。待
      在那邊。你要撤去那裡？（王）：是噢！（蔡）：你是害
      怕嗎？（王）：我是想說如果真的出事的話。（蔡）：怎
      樣？（王）：我是沒有很害怕啦！我現在他媽的錢第一啦
      ！」等語以觀，顯然被告甲○○至少在該日前即已知悉有
      關大麻之事，殆無疑義。從而渠辯稱：係自警訊提示證物
      時始知悉事涉毒品云云，已不攻自破，顯無可採。
（三）稽諸上開事證，被告甲○○係自94年10月13日起始遭僱用
      ，從而對被告丁○○於同年10月6日第一次收取毒品前之
      犯行並未參與，自無從就該部分論以共犯責任。然94年10
      月24日伊前往丙○○處領取郵件時，被告甲○○顯已知悉
      渠所收取來自國外之郵件應係毒品無疑。而被告甲○○既
      已知悉待收取者為毒品，仍基於收取國外運輸入境毒品之
      意思前往取貨，則自渠知悉毒品之時點起，就該運輸毒品
      犯行，自亦無從免責，而應依法論科。
三、論罪科刑的理由：
（一）按「販賣毒品罪，不以販入之後復行賣出為構成要件，苟
      以營利為目的，將毒品販入或將之賣出，有一於此，犯罪
      即經完成，故以營利為目的而販入，縱尚未賣出；或以其
      他原因販入後始起意營利而賣出，固均應屬販賣既遂，惟
      若前者尚未完成販入行為，或後者尚未完成賣出行為，則
      仍應有未遂犯之適用」；「販賣毒品罪，雖不以販入之後
      復行賣出為要件，祇要以販賣營利為目的，將毒品販入或
      賣出，有一於此，其犯罪即為完成。但在販入後連續賣出
      之場合，其第二次以後之賣出行為，倘係購買者為協助警
      察辦案佯稱購買，而將販賣者誘出以求人贓俱獲，因其無
      實際買受之真意，且在警察監視之下伺機逮捕，事實上亦
      不能真正完成買賣，則該次行為，僅能論以販賣未遂」，
      最高法院著有90年度台上字第1204號、90年度台上字第70
      30號判決，均足資參照。又「運輸毒品罪祇以所運輸之毒
      品已實施運送為已足，並非以運扺目的地為完成犯罪之要
      件，換言之，區別該罪既遂、未遂之依據，應以已否起運
      為準，既已起運，構成該罪之輸送行為即已完成，不以達
      到目的地為既遂條件」，最高法院92年度台上字第3096
      號判決，亦明斯旨，可供參考。
（二）次按「為偵辦跨國性毒品犯罪，檢察官或刑事訴訟法第22
      9條之司法警察官，得由其檢察長或其最上級機關首長向
      最高法院檢察署提出偵查計畫書，並檢附相關文件資料，
      經最高法院檢察署檢察總長核可後，核發偵查指揮書，由
      入、出境管制相關機關許可毒品及人員入、出境。前項毒
      品、人員及其相關人、貨之入、出境之協調管制作業辦法
      ，由行政院定之」，毒品危害防制條例第32-1條定有明文
      ，此為俗稱「控制下交付」之法源依據。本件偵查機關即
      係依上開規定，從事本件之犯罪偵查，有最高法院檢察署
      檢察總長核可之偵查指揮書附卷可稽，至為顯然。又依上
      開毒品危害防制條例第32-1條之立法理由，其立法本即係
      針對防制毒品犯罪日趨國際化、集團化、隱密化等特性而
      來，其目的在防止毒品之擴散與加強毒品犯罪之偵防，以
      期除惡務盡，從而利用「控制下交付」之手段，對已偵知
      之犯罪行為人與犯罪行為，不必立即由偵查人員進行逮捕
      ，致打草驚蛇，反得以利用監視、控制等手段，依訂定之
      偵查計畫佈網建椿，積極追查毒品之上、中、下游，藉以
      徹底打擊毒品犯罪，全面消滅毒品根源，是本條係就毒品
      犯罪之特別立法，一般之犯罪並無適用之餘地。另該條之
      著眼點厥在於「控制」，並無一字言及「交付」，此參酌
      該條文之文義即明。換言之，所謂「控制下交付」，僅為
      俗稱，並非法律用語，亦無必須已實際完成毒品交付為犯
      罪要件之依據。從而，犯罪人是否實際已取得毒品，或客
      觀上有無可能發生犯罪之結果，均與其犯罪之成立無關，
      蓋在偵查機關之控制下，結果之發生本即已失其可能，且
      此種結果之不發生，純係基於外在人為因素之介入影響，
      屬於偶然因素之外在障礙，並非行為人之行為於事實上不
      可能發生犯罪之結果，故依其情形應屬「障礙未遂」，而
      非「不能未遂」。否則凡經犯罪偵查機關預先發覺毒品犯
      罪，實施「控制交付」之場合，行為人均得依「不能未遂
      」之規定以邀「不罰」之寬典，遽爾免除其罪責，當非立
      法者之本意。至於最高法院72年台上字第7323號判例有關
      「不能未遂」之見解，依上開說明，顯與「控制下交付」
      之情形不同，魯魚亥豕，形同實異，亦無於本案適用之餘
      地。被告甲○○答辯要旨，逕引上開判例認為應依「不能
      未遂」希求免責，容有誤會，併此敘明。
（三）綜合上述判例、判決意旨，本件被告應予論罪如下：
  (1)被告丁○○部分：
    被告丁○○拾獲脫離「朱瑞章」本人持有之身分證後，竟
      意圖為自己不法之所有，予以侵占入己，係犯刑法第337
      條之侵占罪。
    被告丁○○持換貼自己相片之變造後身分證影本，與人簽
      訂租約並偽造「朱瑞章」之署名等行為，係犯刑法第216
      條、第210條、第212條之變造特種文書與行使偽造私文書
      罪，其變造特種文書、偽造署押、偽造私文書等輕度行為
      均為其後之重度行為行使偽造私文書所吸收，不另論罪。
    按大麻係屬毒品危害防制條例第2條第2項第2款所稱之第
      2級毒品，亦係行政院依懲治走私條例第2條第4項公告之
      「管制物品及其數額」甲類第4款管制進出口物品。被告
      丁○○基於販賣、運輸毒品之意思，向「FRANK」販入毒
      品2次，先後於94年10月3日、同年10月18日自加拿大啟運
      ，依前揭最高法院有關「運輸毒品罪既遂、未遂之依據，
      應以已否起運為準，既已起運，構成該罪之輸送行為即已
      完成，不以達到目的地為既遂條件」之判決意旨，即均應
      論以「運輸既遂」。至於「販賣毒品」部分，被告丁○○
      於94年10月6日所收受之大麻200餘公克，業經交付「阿寶
      」對外販賣得款新臺幣12萬元，有被告之自白與其他物證
      可徵（如前述），是就該部分犯行，併屬販賣第2級毒品
      既遂。至於第2次運輸之毒品501.94公克部分，被告丁○○雖同係「以營利為目的而販入」，然因「控制下交付」
      之原因並未實際取得毒品致尚未賣出，且就該次毒品所約
      定之價金7萬5千元，迄查獲時止，被告丁○○對「FRANK
      」亦無分文交付，從而其「販入」之行為顯然尚未完成，
      揆諸首揭最高法院90年度台上字第1204號判決意旨，即應
      論以「販賣未遂」。核被告丁○○本部分所為，係違反毒
      品危害防制條例第4條第2項之販賣、運輸第二級毒品罪及
      懲治走私條例第2條第1項之私運管制物品進口罪。被告持
      有毒品之犯行，均為販賣、運輸毒品犯行所吸收，不另論
      罪。被告丁○○與「FRANK」就第1次之運輸毒品及走私管
      制物品犯行；被告丁○○與「FRANK」、甲○○（詳如後
      述）就第2次之運輸毒品及走私管制物品犯行；被告丁○○與綽號「阿寶」就販賣毒品犯行，均有犯意聯絡及行為
      分擔，均為共同正犯。又被告丁○○連續販賣毒品（第1
      次既遂、第2次未遂）、運輸毒品與違反懲治走私條例等
      行為，均時間緊接，所犯分別為構成要件相同之罪，且顯
      均基於概括犯意為之，為連續犯，應依刑法第56條規定，
      除所犯無期徒刑部分依法不得加重外，餘均應加重其刑。
      再被告丁○○係以一行為同時觸犯上開運輸毒品與違反懲
      治走私條例罪名，應依想像競合犯規定，從一重之運輸第
      2 級毒品罪處斷（最高法院74年9月23日第10次刑事庭會
      議決議意旨參照）。所犯販賣第二級毒品、運輸第二級毒
      品、行使偽造私文書等3罪間，有方法結果之牽連關係，
      應依刑法第55條規定，從一重之販賣第二級毒品罪處斷（
      最高法院73年台覆字第17號判例參照）。
    至於被告另犯之侵占罪，因其行為時間顯然早於被告其他
      犯罪行為，且依其侵占當時，尚無積極證據證明被告已有
      嗣後變造、行使偽造私文書與販賣、運輸毒品罪之決意，
      尤難謂有何方法、結果之牽連關係，故本件被告所犯販賣
      第2級毒品罪與前犯之侵占罪，因犯意不同，罪名互異，
      應依數罪關係，分論併罰。公訴意旨認為亦應論以牽連犯
      從一重處斷，容有誤會。
  (2)被告甲○○部分：
    依本院認定之事實，被告甲○○係自94年10月13日起始受
      被告丁○○之僱用，故就被告丁○○第一次（94年10月6
      日）之販賣、運輸毒品行為均未參與，亦不知情。且依其
      受僱之報酬，確係代為領取郵件以接收毒品之費用，並未
      分享被告丁○○販賣毒品之利益，亦無其他積極證據足以
      證明伊有參與被告丁○○實施販賣毒品之行為，從而，被
      告甲○○就上開販賣毒品與第1次之運輸毒品犯行，自無
      庸負任何責任。
    次查，本件第2次毒品之運送，固係在被告甲○○受僱後
      之94年10月18日啟運，然查無積極證據足以證明被告甲○○於該批毒品啟運時，即已知悉或有所參與，自亦無從類
      比被告丁○○、「FRANK」，逕就該「啟運」時即成立之
      「運輸既遂」，負其責任。
    惟查，運輸毒品之罪責，雖於「毒品啟運」之時即成立，
      然「運輸」係「犯罪行為之繼續」，並非「犯罪狀態之繼
      續」，故在運輸行為未全部完成前，如有第三人在運輸行
      為之繼續進行中，知悉並進而有所參與，自仍應依「運輸
      毒品」罪論處。被告甲○○雖不須就94年10月18日之毒品
      啟運，負「運輸既遂」之責，然在94年10月24日前某時點
      ，既已知悉其接收之郵件是自國外運輸走私入台之毒品，
      且亦前往提領，自須負相當罪責。而本件之郵件因於同年
      10月21日業經國際刑事組織通知我國刑事警察局知悉犯罪
      ，並經我國刑事警察局採取「控制下交付」之偵查作為，
      致被告等人已不能實際持有毒品，惟如前述，該部分仍應
      構成「障礙未遂」，而非「不能未遂」。故本件雖可確認
      被告甲○○於94年10月24日前知悉，惟無其他證據積極證
      明其知悉之時點係在刑事警察局開始偵查作為之前，基於
      罪疑惟輕之原則，本院逕依94年10月24日上午10時前往提
      領取貨之時點，以其具體之外在行為表現，供以確認被告
      甲○○「知悉並參與」之時點，而該時點顯然應屬「運輸
      未遂」。因認被告甲○○所為，係犯毒品危害防制條例第
      4條第2項之運輸第二級毒品未遂罪及懲治走私條例第2條
      第1項之私運管制物品進口罪。又被告已著手實施犯罪而
      未遂，依刑法第26條規定，減輕其刑。被告甲○○與丁○○、「FRANK」間，自被告甲○○94年10月24日上午10時
      提領郵件之時起，3人間有犯意聯絡與行為分擔，均為共
      同正犯。被告甲○○係以一行為同時觸犯上開運輸毒品與
      違反懲治走私條例罪名，應依想像競合犯規定，從較重之
      運輸第2級毒品未遂罪處斷（最高法院74年9月23日第10次
      刑事庭會議決議意旨可為參照）。
（四）新舊法比較：
      末按被告2人行為後，刑法已於94年2月2日修正公布，於
      95 年7月1日施行。依修正後刑法第2條第1項規定：「行
      為後法律有變更者，適用行為時之法律，但行為後之法律
      有利於行為人者，適用最有利於行為人之法律」，而刑法
      修正後已刪除牽連犯、連續犯之規定，惟依舊法，被告所
      犯數罪間，若有方法結果之牽連關係，為牽連犯，應依刑
      法第55條後段從一重處斷；至連續數行為而犯同一罪名者
      ，以一罪論。若依照修正後條文，其於數犯罪行為之情形
      ，即應依刑法第51條之規定予以分論併罰。經比較新、舊
      法之結果，應以被告行為時之舊法較有利於被告等，故本
      件應適用修正前之刑法予以論罪，併此敘明。
（五）量刑與沒收：
  (1)量刑：
    本院審酌被告丁○○、甲○○均甚為年青，且於本件行為
      前均無前科，亦無其他不良紀錄，素行尚稱良好，且被告
      丁○○雖有販賣行為，然所得非高，數量並非甚鉅，且第
      2次運輸之毒品未及取得即遭查獲，對社會之危害亦較輕
      微，且於本院審理時已幡然悛悔，對犯罪經過交代清楚，
      足認其犯後已知悔悟；而被告甲○○雖否認犯行，然其參
      與本件之犯罪時間甚短，且其行為僅係為被告丁○○領取
      郵件以收取毒品，情節輕微，況其動機僅在企圖領取報酬
      2萬元，金額非高，甚至因該次郵件已在警方控制下致未
      得逞，原約定之報酬亦分文未得等一切情狀，認為對被告
      丁○○、甲○○遽處以法定本刑之最低刑度，尚嫌情輕法
      重，且難謂符合罪刑相當及比例原則，其犯罪情狀尚堪憫
      恕，公訴人具體求刑8年及7年6月，均嫌過重，爰依刑法
      第59條之規定減輕其刑，分別量處如主文第1項、第2項所
      示之刑，以示懲儆（修正前刑法第65條第2項規定：無期
      徒刑減輕者為7年以上有期徒刑；修正後之刑法第65條第2
      項規定：無期徒刑減輕者為20年以下、15年以上有期徒刑
      ，比較新舊刑法之規定，亦以修正前之刑法有利於被告，
      爰適用修正前刑法第65條第2項之規定，併予敘明）。
    答辯意旨認為，被告丁○○於偵查中供出毒品上源綽號「
       FRANK」男子之真實身分，爰請求依毒品危害防制條例第
      17條規定減輕其刑云云。然查，依被告丁○○偵查中之供
      述，從未透露「FRANK」之真實姓名身分，僅曾依警方之
      提示，確認由「FRANK」使用之電話號碼，而該電話號碼
      本即已在警方監控之中，且依刑事警察局偵一隊95年1月
      10日「偵查報告」內容，該「FRANK」業經警方循線查證
      其中文姓名為「米君時」，於我國有毒品前科，且為被告
      毒品之來源，足證警方早於95年1月13日逮捕並訊問被告
      前，即已知悉毒品上源，並非基於被告之提供始因而查獲
      。況依偵查報告，該「FRANK」亦僅「經加國列為亞裔組
      織犯罪對象」，其他並無所謂「因而破獲」之情形，自與
      毒品危害防制條例第17條規定「供出毒品來源，因而破獲
      」不合，無從依該條規定減輕其刑，併此敘明。
  (2)沒收：
      按毒品危害防制條例第19條第1項關於沒收之規定，係採
      義務沒收主義。故凡犯同條例第4條至第9條、第12 條、
      第13條或第14條第1項、第2項之罪者，其供犯罪所用之物
      或因犯罪所得之財物，屬犯人所有者，即應依該規定沒收
      ，法院無審酌之餘地（最高法院93年度台上字第1360 號
      、第1365號判決意旨參照）。本院經查：
      扣案之第二級毒品大麻4包（驗餘淨重501.94公克，係
        屬毒品危害防制條例第2條第1項第2款所指之第2級毒品
        ，應依毒品危害防制條例第18條第1項前段宣告沒收銷
        燬之。
      扣案之聯邦快遞包裹紙箱2個（條碼編號分別為0000000
        00000、000000000000）、相片本2本，均係供被告2人
        共同運輸毒品使用之外包裝，應依毒品危害防制條例第
        19條第1項規定沒收（條碼編號000000000000號之聯邦
        快遞包裹紙箱，係供第1次之運輸毒品使用，應由被告
        丁○○單獨負責，無庸於被告甲○○之主文下沒收）。
      扣案之「朱瑞章」身分證影本1張、租賃契約1張（含其
        上由被告丁○○偽造之「朱瑞章」簽名1枚），分別為
        被告丁○○犯侵占罪所得之物或供犯行使偽造私文書罪
        使用之物，應依刑法第38條第1項第2款、第3款規定沒
        收。
      被告丁○○販賣毒品所得新臺幣12萬元，應依毒品危害
        防制條例第19條第1項規定沒收。如全部或一部不能沒
        收時，以其財產抵償之。
據上論斷，應依刑事訴訟法第299條第1項前段，毒品危害防制條
例第4條第2項、第18條第1項前段、第19條第1項，懲治走私條例
第2條第1項，刑法第11條前段、第2條第1項、（修正前）刑法第
28條、第56條、第216條、第210條、第212條、第337條、第26條
第1項、第55條、第59條、第42條第2項、第38條第1項第2款，（
修正前）罰金罰鍰提高標準條例第1條前段、第2條、現行法規所
定貨幣單位折算新台幣條例第2條，判決如主文。
本案經檢察官高怡修到庭執行職務。
中    華    民    國    95    年    12    月    14    日
                  刑事第十五庭  審判長法  官   廖紋妤
                                      法  官   吳麗英
                                      法  官   楊台清
上正本證明與原本無異。
如不服本判決，應於判決送達後10日內向本院提出上訴狀。
                                      書記官   陳麗津
中    華    民    國    95    年    12    月    18    日
附錄本案論罪科刑法條全文：
毒品危害防制條例第4條
製造、運輸、販賣第一級毒品者，處死刑或無期徒刑；處無期徒
刑者，得併科新臺幣一千萬元以下罰金。
製造、運輸、販賣第二級毒品者，處無期徒刑或七年以上有期徒
刑，得併科新臺幣七百萬元以下罰金。
製造、運輸、販賣第三級毒品者，處五年以上有期徒刑，得併科
新臺幣五百萬元以下罰金。
製造、運輸、販賣第四級毒品者，處三年以上十年以下有期徒刑
，得併科新臺幣三百萬元以下罰金。
製造、運輸、販賣專供製造或施用毒品之器具者，處一年以上七
年以下有期徒刑，得併科新臺幣一百萬元以下罰金。
前五項之未遂犯罰之。


司法院資訊處製作；財團法人民間司法改革基金會備份。
